【裁判字號】    92,交上易,125
【裁判日期】    920415
【裁判案由】    過失傷害
【裁判全文】
臺灣高等法院刑事判決                          九十二年度交上易字第一二五號
    上  訴  人
    即  被  告  乙○○
    選任辯護人  趙培宏  律師
                胡志彬  律師
右上訴人因過失傷害案件，不服臺灣士林地方法院九十一年度交易字第二一號，中華
民國九十二年二月六日第一審判決（起訴案號：臺灣士林地方法院檢察署九十年度調
偵字第二三九號），提起上訴，本院判決如左：
    主  文
原判決撤銷。
乙○○因過失傷害人，處拘役伍拾伍日，如易科罰金，以佰元折算壹日。
    事實及理由
一、本案經本院審理結果，認第一審判決以上訴人即被告乙○○係犯刑法第二百八十
    四條第一項前段之過失傷害罪，並審酌被告並無前科，素行良好，因一時不慎，
    致涉本件犯行，肇事後並為被害人支付部分醫療費用，有賠償被害人損害之具體
    表現，但因雙方就賠償金額未能協議一致，而未達成和解，暨被告過失程度、所
    生危害等一切情狀，判決「乙○○因過失傷害人，處拘役伍拾伍日，如易科罰金
    ，以佰元折算壹日。」；除以被告事後協議賠償之事實資為推論被告過失責任
    之理由，應予糾正外（不影響判斷之結果），其餘認事用法及量刑均無不當。第
    一審判決書記載之事實、證據及理由，除糾正部分外，茲引用之。
二、被告上訴意旨稱：係伊前車許振輝駕駛之小客車先碰撞被害人甲○○，伊車再追
    撞許振輝之小客車。且台灣省台北縣區車輛行車事故鑑定委員會鑑定意見亦認定
    ：本件應係許振輝車先撞行人後，許振輝車再被後方乙○○車追撞等語。
三、經查：
（一）本件若係許振輝先撞及被害人甲○○，被告再自後追撞許振輝車輛，依經驗法
      則，被害人甲○○必遭二次撞擊，或被害人甲○○第一次遭撞擊後，應會聽到
      被告車再追撞許振輝車之撞擊聲，或注意到許振輝之車往前滑行。然被害人甲
      ○○原審審理中證稱：伊見路口號誌轉換為綠燈後，欲自斑馬線通過馬路，突
      遭許振輝所駕車輛撞及而彈坐地上，伊僅被撞一次，未注意到許振輝之車有無
      再移動，但伊被撞後並無再聽到其他撞擊聲等語（見原審九十二年一月十四日
      審理筆錄）。被害人既僅受一次撞擊，被告所辯前車許振輝先撞及被害人，被
      告再自後追撞等情，即有疑竇。
（二）另證人許振輝於八十九年十月十九日警訊（見八十九年度偵字第一０二四五號
      卷第八頁正面）、九十年八月三十日檢察官偵查中（見九十年度調偵字第二三
      九號卷第八頁背面）及原審法院九十二年十月十四日訊問時均堅詞指證：案發
      當時路口號誌已變換，伊將車輛煞停在斑馬線前等待被害人甲○○通過馬路時
      ，卻遭被告乙○○所駕之小客車自後追撞，致伊車向前彈撞被害人，以致被害
      人受傷等語。按前車許振輝否認於受被告後車追撞前有先撞及被害人之事實，
      被告空言其追撞前車之前，前車已撞擊被害人之情，尚屬無據。
（三）本案道路交通事故調查報告表上記載本件肇事經過為「ＤＣ─九一六０號車往
      基隆方向行駛，撞到ＩＨ─０四九九號車後方，致ＩＨ─０四九九號車彈撞前
      面行人，致行人受傷」。而證人即製作該調查報告表之警員蘇士喬於原審調查
      中除證稱該肇事經過之記載係伊根據現場所瞭解及詢問被告，及許振輝之結果
      所作外，並進一步證稱：「（檢察官問：在派出所作筆錄時，前車駕駛如何向
      你說明車禍的發生情形？）他是說後車撞到他，他再撞到行人。（問：在派出
      所做筆錄的過程中，被告有無向你抗議不是他先撞到前車，前車再撞到行人？
      ）無。（問：當時被告如何表示？）被告承認是撞到前車，前車再撞到行人」
      等語。則本件車禍係單純被告後車追撞前車，致前車先撞擊被害人，已甚明確
      。反之，若係前車先撞擊被害人者，事關肇事責任之歸屬，被告何以在警員建
      立車禍之證據時，根本不為爭執，迨審判中始作此爭執？故此前後不一致之陳
      述，應以先前之陳述為可採。
（四）台灣省台北縣區車輛行車事故鑑定委員會鑑定意見雖認：本件應係許振輝車先
      撞行人後，許振輝車再被後方乙○○車追撞等語（見原審卷第二七頁）。但欠
      缺具體推論之根據，且核與前開基礎事實不符，洵無足採。而臺灣省車輛行車
      事故覆議鑑定委員會，則以「本案涉及號誌問題，且依卷附資料不能研判究竟
      係許車先撞及行人，陳車再追撞許車？抑或陳車先追撞許車後，許車再撞及行
      人？未便遽予覆議」（見原審卷第三一頁），亦不足以採為被告有利之依據。
四、本案事證已明，被告乙○○否認犯罪，其上訴固非可取。惟查：原判決理由一─
    （三）所載：被告與與許振輝下車理論，雙方達協議，車損部分各自負責，而被
    害人所受傷害則由被告負責，且於前往醫院探望被害人時，表達此項協議，亦經
    被害人同意等事實，資以論斷「衡諸社會常情，於車禍發生後，當事人首會爭執
    者要為肇事責任歸屬之問題，現場被告若非自知責任在伊，何以輕易答應賠償被
    害人所有之損害，甚且未要求前車駕駛許振輝分擔任何之責任，於事後探望被害
    人，亦未對此作任何之爭執，足認本件車禍確因被告未注意車前狀況，且未保持
    安全距離，而追撞前車再撞擊被害人所致。惟按同意支付因傷害醫療費用之證據
    ，於作為證明傷害之責任時，應不具容許性；又和解之證據，於於作為證明請求
    責任之歸屬時，亦不具容許性（美國聯邦證據法第四○九、四○八條參照），蓋
    人之個性固各有不同，但息事寧人，以及對於傷者之憐憫，乃常人之本性，故於
    事故發生後，同意支付醫療費用以及放棄責任之請求，在人類行為之互動關係中
    ，非必出於對責任之承認，不能認與責任原因具有證據法之關聯性，亦即不得憑
    此認定其責任，尤以車禍之事故為是。若不然，無異鼓勵人類摒棄此善良本性，
    凡事爭執爭訟到底？原判決此項推論理由，有悖證據法則，尚有違誤。經排除原
    審執為推論之此項證據，雖不影響本案事實之認定，但基於證據法則正確運用之
    故，本院仍應將原判決撤銷改判，引用原判決適用法條及處以原判決所宣告之刑
    ，以資薄懲。
據上論斷，應依刑事訴訟法第三百七十三條、第三百六十九條第一項前段、第三百六
十四條、第二百九十九條第一項前段，刑法第二百八十四條第一項前段、第四十一條
第一項，罰金罰鍰提高標準條例第一條前段、第二條，判決如主文。
本案經檢察官朱兆民到庭執行職務。
中      華      民      國    九十二    年      四      月     十五     日
                              臺灣高等法院交通法庭
                                  審判長法  官  陳  祐  治
                                        法  官  楊  炳  禎
                                        法  官  王  炳  梁
右正本證明與原本無異。
不得上訴。
                                        書記官  潘  大  鵬
中      華      民      國    九十二    年      四      月      十六    日
附錄本案論罪科刑法條全文：
刑法第二百八十四條第一項前段：
因過失傷害人者，處六月以下有期徒刑、拘役或五百元以下罰金。致重傷者，處一年
以下有期徒刑、拘役或五百元下罰金。


司法院資訊處製作；財團法人民間司法改革基金會備份。
